# 投资业务

提问人：zhs7403 时间：2019-06-24 14:08:53
2016 年，公司甲通过子公司 A（下有其他子公司，与 C公司业务相近）收购了自然人 B 持有的公司 C 的 100% 股权，并以 A 公司18% 的股权和700 万人民币支付对价。甲公司在子公司 A 中有 3 名董事，能够对公司 A实施控制。收购后甲公司持有 A 公司 82% 股权，自然人 B 持有 A 公司18%股权。
但是由于 A 公司持续亏损（由于行业特殊，A 公司收入摊销确认，所以利润在短期内持续亏损，但现金流较好），甲公司于 2018 年 8 月与自然人B 签订协议。约定将 A 公司 82% 股权转让给自然人 B，同时撤出全部董事，自然人B 自 2018 年 9 月至 2024 年 8 月每月支付 61 万元对价收购 A公司的 82%股权。 2018 年至 2024 年各年对价支付完毕后，甲公司向自然人B 分别转让股权 2.34%、7.02%、7.02%、7.02%、7.02%、7.02%、44.56%，各年办理相应股份的变更登记时转让对应股权的股东权益（实际执行时并非每年办理工商变更），但是自签订协议起，A 公司的盈亏全部由自然人 B承担，同时甲公司向自然人 B 承诺在全部股权转让完成之前不以任何理由或行为向自然人 B 提出改变公司现有决策方式（指甲公司已撤出全部董事后的公司决策方式）的主张，A 公司也不得使用任何甲公司的商号、商标和字样。自然人 B不得以任何理由中断、停止收购尚未完成的 A公司股权。该合同中自然人 D 作为连带责任人承诺对自然人B 的应付股权转让款承担连带保证责任。
自然人 B 由于增加场馆、装修等情况，资金较为紧张，甲公司预计不能按月及时收回股权转让款。
目前甲公司基于一揽子股权转让协议，并已经撤出全部董事的事实，按照通过多次交易（一揽子交易）分布处置对子公司投资且在本期丧失控制权（自然人 B 已真实取得对 A 公司的控制权，并一开始业务布局和装修等事宜，因此导致资金流紧张）对该笔股权投资处置进行核算，在 2018 年确认全部处置损益，并对持有的 A 公司的剩余股权在可供出售金融资产科目按照债权核算，将未来收取的现金流折现后作为可供出售金融资产的入账价值。
问题： 1 、甲公司对A 公司的投资按照债权核算是否恰当？
2 、 2019 年公司适用新金融工具准则后应如何处理，有何影响？

回答人：chenyiwei
从主帖所述情况看，可以认为甲已不再控制 A，在合并报表层面应按处置子公司处理，但难点在于确认的是剩余股权还是一项债权（应收股权转让款）。
对于协议约定的 “自签订协议起，A 公司的盈亏全部由自然人 B 承担，同时甲公司向自然人 B 承诺在全部股权转让完成之前不以任何理由或行为向自然人 B 提出改变公司现有决策方式（指甲公司已撤出全部董事后的公司决策方式）的主张，A 公司也不得使用任何甲公司的商号、商标和字样。自然人 B 不得以任何理由中断、停止收购尚未完成的 A 公司股权” 是否有效，能否据此认为甲公司已不再享有或承担相关的股东权利和义务，建议咨询律师意见。个人理解，更好的做法是将 A公司的 82%股权一次性转让给B，但要求 B 将这部分股权质押给甲公司，根据 B 后续支付股权转让款的情况分批解除质押，这样对各方权利义务关系的约定更为清晰，会计处理方法也更容易确定。否则，仅仅依据该项约定，可能难以判断甲公司的权利是属于股权还是债权。